臺灣高等法院刑事判決
109年度上易字第1477號
上  訴  人  
即  被  告  王振宇

                    籍設臺北市○○區○○路○段000巷0號3樓（現住居所在不明）
上列上訴人即被告因竊盜案件，不服臺灣基隆地方法院109年度
易字第9號，中華民國109年3月4日第一審判決（起訴案號：臺灣
基隆地方檢察署108年度偵字第3688號），提起上訴，本院判決
如下：
    主  文
上訴駁回。
    事  實
一、王振宇與吳仕捷（所犯共同攜帶兇器踰越安全設備竊盜罪業
    經原審法院判處有期徒刑3月確定）基於意圖為自己不法所
    有之犯意聯絡，於民國108年5月22日凌晨2時30分許，持吳
    仕捷所有客觀上足供兇器使用之魚叉1支，前往基隆市○○區○
    ○路0號國立臺灣海洋大學（下稱海大）工學館養殖場，從養
    殖場鐵絲網之破洞進入，竊得該校技士涂智欽管領之養殖石
    斑魚6條，王振宇分得其中2條石斑魚（起訴書誤載為分得其
    中1條，應予更正）。嗣涂智欽發現失竊，調閱監視器循線
    查獲，並扣得上揭魚叉1支。　　
二、案經基隆市警察局第二分局報告偵辦。
    理  由
一、證據能力
㈠按被告以外之人於審判外之言詞或書面陳述，除法律有規定者
  外，不得作為證據，刑事訴訟法第159條第1項固定有明文；惟
  被告以外之人於審判外之陳述，雖不符同法第159條之1至第15
  9條之4之規定，而經當事人於審判程序同意作為證據，法院審
  酌該言詞陳述或書面陳述作成時之情況，認為適當者，亦得為
  證據；當事人、代理人或辯護人於法院調查證據時，知有同法
  第159條第1項不得為證據之情形，而未於言詞辯論終結前聲明
  異議者，視為有前項之同意，此據同法第159條之5規定甚明。
  又按被告於第二審經合法傳喚無正當理由不到庭者，得不待其
  陳述逕行判決，刑事訴訟法第371條規定甚詳，此係因被告已
  於第一審程序到庭陳述，並針對事實及法律為辯論，應認已相
  當程度保障被告到庭行使訴訟權。倘被告於第二審經合法傳喚
  ，無正當理由而不到庭，為避免訴訟程序延宕，期能符合訴訟
  經濟之要求，並兼顧被告訴訟權之保障，應解為被告係放棄在
  第二審程序中為與第一審相異之主張，而默示同意於第二審程
  序中，逕引用其在第一審所為相同之事實及法律主張。從而，
  針對被告以外之人於審判外之陳述，如被告於第一審程序中已
  依刑事訴訟法第159條之5規定，同意或經認定為默示同意作為
  證據，嗣被告於第二審經合法傳喚無正當理由不到庭，並經法
  院依法逕行判決者，揆諸前開說明，自應認被告於第二審程序
  中，就前開審判外之陳述，仍採取與第一審相同之同意或默示
  同意。查上訴人即被告王振宇於原審審理時，就被訴事實為有
  罪之陳述，經原審告知簡式審判程序之旨，並聽取檢察官、被
  告之意見後，裁定改行簡式審判程序，則依刑事訴訟法第273
  條之2規定，原審所為證據之調查，原即不受同法第159條第1
  項規定之限制，且被告於原審審理時就上開證據亦均未予爭執
  證據能力，嗣於本院審判時經合法傳喚無正當理由未到庭，致
  未對證據能力表示意見，檢察官亦未爭執證據能力，迄於本院
  言詞辯論終結時，復未聲明異議（見本院卷第111至113頁、第
  169至172頁），經本院審酌該等證據之作成情況，尚查無違法
  不當及證明力明顯過低之瑕疵，亦認為以之作為證據應屬適當
  ，故揆諸前開法律規定與說明，爰逕依刑事訴訟法第159條之5
  規定，認前揭證據均有證據能力。
㈡本判決所引用之其餘文書證據及證物，並無證據證明係公務員
  違背法定程序所取得，亦無顯有不可信之情況，且經本院於審
  理期日合法調查，該等證據自得作為本案裁判之資料。
二、認定事實所憑之證據及理由
㈠被告經合法傳喚無正當理由未於本院準備程序及審理期日到庭
  ，惟上揭事實，業據被告於原審準備程序及審理時坦承不諱（
  見原審卷第160、164、166頁），核與證人即同案被告吳仕捷
  於警詢、偵查及原審時之供述（見偵卷第9至15頁、第197至19
  9頁、原審卷第126頁、第130至133頁）、證人涂智欽於警詢時
  之證述（見偵卷第21至23頁）相符，並有扣押筆錄及扣押物品
  目錄表（見偵卷第31至37頁）、車輛詳細資料報表（見偵卷第
  53頁）、現場照片、扣案魚叉照片及監視錄影翻拍照片（見偵
  卷第61至91頁、第185頁）等附卷可稽，復有上開魚叉1支扣案
  可佐，足認被告前揭任意性自白應與事實相符，堪以採信。
㈡本件事證明確，被告犯行足堪認定，應依法論科。
三、法律適用
㈠行為後法律有變更者，適用行為時之法律。但行為後之法律有
  利於行為人者，適用最有利於行為人之法律，刑法第2 條第1 
  項定有明文。查被告行為後，刑法第321條業於民國108 年5 
  月29日修正公布，同年月31日生效，修正前刑法第321條第1 
  項規定：「犯竊盜罪而有下列情形之一者，處六月以上、五年
  以下有期徒刑，得併科新臺幣十萬元以下罰金：一、侵入住宅
  或有人居住之建築物、船艦或隱匿其內而犯之者。二、毀越門
  扇、牆垣或其他安全設備而犯之者。三、攜帶兇器而犯之者。
  四、結夥三人以上而犯之者。五、乘火災、水災或其他災害之
  際而犯之者。六、在車站、埠頭、航空站或其他供水、陸、空
  公眾運輸之舟、車、航空機內而犯之者。前項之未遂犯罰之。
  」；修正後刑法第321條第1項規定：「犯前條第一項、第二項
  之罪而有下列情形之一者，處六月以上、五年以下有期徒刑，
  得併科五十萬元以下罰金：一、侵入住宅或有人居住之建築物
  、船艦或隱匿其內而犯之者。二、毀越門扇、牆垣或其他安全
  設備而犯之者。三、攜帶兇器而犯之者。四、結夥三人以上而
  犯之者。五、乘火災、水災或其他災害之際而犯之者。六、在
  車站、埠頭、航空站或其他供水、陸、空公眾運輸之舟、車、
  航空機內而犯之者。」，可知修正條文係將罰金刑提高至50萬
  元，比較新舊法結果，自以修正前之規定較有利於被告，故依
  刑法第2 條第1項前段之規定，適用修正前之規定，合先敘明
  。核被告所為，係犯修正前刑法第321條第1項第2 、3款之攜
  帶兇器踰越安全設備竊盜罪。
㈡被告與同案被告吳仕捷就上開犯行有犯意聯絡、行為分擔，應
  論以共同正犯。
㈢被告前因施用毒品案件，經臺灣臺北地方法院以①105 年度審簡
  字第356號判決處有期徒刑4月確定；②104年度審簡字第1976號
  判決處有期徒刑4月確定；③105年度審簡字第579號判決處有期
  徒刑4月確定；④違反藥事法案件，經臺灣臺北地方法院以106
  年度簡字第853 號判決處有期徒刑3月確定；⑤施用毒品案件，
  經臺灣臺北地方法院以105年度審簡字第1676號判決處應執行
  有期徒刑1年。上開①至④案經臺灣臺北地方法院以106 年度聲
  字第1554號裁定定應執行有期徒刑1年確定，並與⑤案接續執行
  ，於106年12月1日假釋出監付保護管束，於107年2 月27日保
  護管束期滿假釋未經撤銷而執行完畢等情，有本院被告前案紀
  錄表在卷可考（見本院卷第37至75頁），是其於受徒刑執行完
  畢後，5年內故意再犯本件有期徒刑以上之罪，構成刑法第47
  條第1 項所定之累犯，惟按刑法第47條第1 項規定：「受徒刑
  之執行完畢，或一部之執行而赦免後，5 年以內故意再犯有期
  徒刑以上之罪者，為累犯，加重本刑至二分之一。」而參照司
  法院大法官釋字第775號解釋文內容，有關累犯加重本刑部分
  ，固不生違反憲法一行為不二罰原則之問題。惟其不分情節，
  基於累犯者有其特別惡性及對刑罰反應力薄弱等立法理由，一
  律加重最低本刑，致生行為人所受之刑罰超過其所應負擔罪責
  之個案，不符憲法罪刑相當原則，牴觸憲法第23條比例原則。
  於此範圍內，有關機關應自本解釋公布之日起2 年內，依本解
  釋意旨修正之。於修正前，為避免發生上述罪刑不相當之情形
  ，法院就該個案應依本解釋意旨，裁量是否加重最低本刑。審
  酌被告前開經執行完畢之前案，與本案竊盜之罪質並不相同，
  依本案情節視之，尚無最低本刑無法收矯正之效或不足以維持
  法秩序之情形，為免被告所受之刑罰超過其所應負擔之罪責，
  爰依司法院大法官釋字第775 號解釋意旨，裁量不予加重最低
  本刑。　
㈣按犯罪情狀顯可憫恕，認科以最低度刑仍嫌過重者，得酌量減
  輕其刑，刑法第59條定有明文。次按刑法第321條第1項第2 、
  3 款之攜帶兇器逾越安全設備竊盜罪之法定本刑為「6月以上
  ，5年以下有期徒刑，得併科新臺幣10萬元以下罰金」之重罪
  ，而行為人為竊盜行為之原因動機不一，行竊場所不同，手段
  互異，犯罪情節亦未必盡同，其行為所應受刑罰之苛責程度自
  屬有異，倘依其情狀處以相當之有期徒刑，即足以懲儆，並可
  達防衛社會之目的者，自非不可依客觀之犯行與主觀之惡性二
  者加以考量其情狀，是否有可憫恕之處，適用刑法第59條之規
  定酌量減輕其刑，期使個案裁判之量刑，能斟酌至當，以符合
  比例原則。查被告所犯上開共同加重竊盜犯行，固值非難，然
  衡之被告均已與告訴代理人涂智欽於原審達成調解，已履行賠
  償並承諾永不再犯，所竊得之物客觀經濟價值不高，情節亦非
  重大，手段亦甚平和，衡酌被告坦承犯行，態度不惡，綜衡其
  犯罪情狀應屬顯可憫恕，倘科以加重竊盜之最低度刑仍嫌過重
  ，爰依刑法第59條之規定酌量減輕其刑。
四、上訴駁回之理由
㈠原審審理後，以被告犯行事證明確，適用修正前刑法第321條第
  1項第2款、第3款、刑法第2條第1項前段、第28條、第47條第1
  項、第59條、第41條第1項前段、第38條第2項，刑法施行法第
  1條之1第1項等規定，以行為人之責任為基礎，審酌被告不思
  尋正軌賺取所需，竟藉竊取他人之物以牟取個人私利，足見不
  知尊重他人財產權，法治觀念明顯薄弱，應值非難，惟考量犯
  後已坦承犯行，兼衡其犯罪手段、分工、情節、竊得物品之價
  值、自述教育程度、職業、生活狀況（國中畢業，現職焚化爐
  燒垃圾，日薪新臺幣1,500元，家中無人需其扶養等情）等一
  切情狀，量處有期徒刑3月，如易科罰金，以新臺幣1,000元折
  算1日；並說明：被告與告訴代理人已於原審達成調解，並履
  行所有賠償在案，依刑法第38條之1第5項不予予宣告沒收犯罪
  所得。經核原審認事用法，尚無違誤，量刑亦稱妥適，原判決
  應予維持。
㈡被告上訴意旨略以：按我國法律係以累加主義、報應主義及預
  防主義為主要構成刑事訴訟法第51條第5款之明文規定，主要
  定應執行刑為法恩典事宜，由上共同正犯而論，明顯在法定論
  述「比例原則」上顯有違背法令為之，一條罪與二條罪行的相
  當原則，必然有合理性、合法性甚至公平性的比例判決主要之
  因素存在，爰依法上訴等語。
㈢按刑之量定，為求個案裁判之妥當性，法律賦予法院裁量之權
  ，量刑輕重，屬為裁判之法院得依職權自由裁量之事項，苟其
  量刑已以行為人之責任為基礎，並斟酌刑法第57條各款所列情
  狀，在法定刑度內，酌量科刑，如無偏執一端，致明顯失出失
  入情形，即不得單就量刑部分遽指為不當或違法。原審判決就
  被告所犯共同加重竊盜犯行所為刑之裁量，業就被告之犯罪情
  節、竊得物品之價值、教育程度、職業、生活狀況、犯後態度
  等量刑事由詳為審酌並敘明其理由，既未逾越法定刑度，亦未
  濫用自由裁量之權限，量刑尚稱妥適，況被告所犯加重竊盜罪
  法定刑為6月以上5年以下有期徒刑，原審依刑法第59條酌減其
  刑後量處有期徒刑3月，已屬從輕量刑；又被告所犯僅有1罪，
  於本案中自無刑法第51條定執行刑之適用，與同案被告吳仕捷
  另犯他罪而經原審定執行刑之情不同，本無從比附援引，亦無
  違比例原則；本件被告執前詞提起上訴指摘原審量刑違法不當
  ，為無理由，應予駁回。
五、被告經合法傳喚，於審理期日無正當理由未到庭，爰不待其
    陳述，逕行判決。
據上論斷，應依刑事訴訟法第371條、第368條，判決如主文。
本案經檢察官黃佳權提起公訴，檢察官孫治遠到庭執行職務。
中　　華　　民　　國　　109 　年　　11　　月　　19　　日
                  刑事第十八庭  審判長法  官  何俏美
                                      法  官  陳海寧
                                      法  官  葉乃瑋
以上正本證明與原本無異。
不得上訴。
                                      書記官  程欣怡
中　　華　　民　　國　　109 　年　　11　　月　　19　　日
附錄：本案論罪科刑法條全文　　　　　　　　　　　　　　　
修正前中華民國刑法第321條
犯竊盜罪而有下列情形之一者，處 6 月以上、5 年以下有期徒
刑，得併科新臺幣10 萬元以下罰金：
一、侵入住宅或有人居住之建築物、船艦或隱匿其內而犯之者。
二、毀越門扇、牆垣或其他安全設備而犯之者。
三、攜帶兇器而犯之者。
四、結夥三人以上而犯之者。
五、乘火災、水災或其他災害之際而犯之者。
六、在車站、埠頭、航空站或其他供水、陸、空公眾運輸之舟、
    車、航空機內而犯之者。
前項之未遂犯罰之。